臺灣高雄地方法院刑事判決　　　　　　　100年度易字第526號
公　訴　人　臺灣高雄地方法院檢察署檢察官
被　　　告　謝宗良
選任辯護人　黃鼎鈞律師
上列被告因妨害婚姻案件，經檢察官提起公訴（99年度偵字第
24096 號），本院判決如下：
    主  文
本件公訴不受理。
    理  由
一、公訴意旨係以：被告謝宗良與洪利姿係址設高雄市楠梓區楠
    梓加工出口區「日月光股份有限公司（下稱日月光公司）」
    之同事。被告係洪利姿之領班，明知洪利姿係有配偶之人，
    仍先後於民國98年9 月30日上午9 時某分許，及98年10月2
    日上午9 時某分許，均在高雄市○○區○○路（起訴書誤載
    為樂利路）被告之租屋處，皆以其生殖器插入陰道之方式，
    與洪利姿為相姦各1 次。嗣經洪利姿之夫郭文政發覺上情。
    因認被告所為，係犯刑法第239 條後段相姦罪嫌云云。
二、訊據被告固不否認與告訴人之前妻洪利姿為日月光公司同事
    ，洪利姿有於98年9 月30日上午9 時某分許，及同年10月2
    日上午9 時某分許，前往高雄市○○區○○路被告之租屋處
    ，惟矢口否認有何與洪利姿相姦之犯行，辯稱：98年9 月、
    10月間，伊不知道洪利姿是有配偶的人，因98年6 月間伊有
    請朋友羅鼎淵向洪利姿確認她已經離婚，且同年7 月間洪利
    姿主動告訴伊她與她先生已經離婚，問伊是否可以帶她的小
    朋友跟伊去培養感情，至98年10月底伊才確定他們2 人沒有
    離婚；又洪利姿至伊住處時，伊雖有做親密愛撫的動作，但
    因洪利姿拒絕，伊2 人沒有發生性交行為，伊係因介入別人
    家庭，於道義上負責任，願與告訴人和解，惟因告訴人開出
    的價錢超出伊之負擔範圍，而未能和解等語。辯護人則為被
    告辯稱：就告訴期間問題，由證人洪利姿及告訴人郭文政之
    證詞，可知郭文政看到照片後，質問洪利姿，洪利姿坦承有
    通姦情事，之後渠2 人才離婚，至於郭文政何時看到照片，
    依據渠2 人說詞，有說離婚前1 個多月，有說2 、3 個月不
    等，惟依照告訴人提出告訴之日期為99年7 月19日，扣除告
    訴期間6 個月，本件告訴期間已逾告訴期間，告訴不合法。
    另就實體部分，證人黃日詠證稱有聽到洪利姿講已經離婚，
    證人羅鼎淵證稱洪利姿說對上一段婚姻存有恐懼，被告內心
    認為洪利姿可能已經離婚，雖非百分之百確定，認係被告疏
    失行為，並非故意；又被告願與告訴人洽談和解，係為避免
    訟累，及道義上之賠償，至於被告是否與洪利姿發生性交行
    為，本案證據尚有欠缺等語。
三、經查：
  (一)按本夫告訴權，不因嗣後失其本夫身分而受影響，故刑法第
    239 條之犯罪成立後，其本夫因離婚而失其夫之身分者，仍
    非不得告訴，最高法院著有25年非字地41號判例可資參照。
    查告訴人郭文政與洪利姿，於92年1 月23日結婚，99年2 月
    5 日兩願離婚；98年9 月、10月間告訴人為洪利姿之配偶等
    情，業據證人郭文政於本院、證人洪利姿於偵查及本院證述
    在卷（見本院99年度審易字第5505號卷《下稱本院卷(一)》第
    53頁、本院100 年度易字第526 號卷《下稱本院卷(二)》第23
    頁、臺灣高雄地方法院檢察署99年度偵字第24096 號卷《下
    稱偵查卷》第16頁），並有離婚協議書1 份、洪利姿之個人
    戶籍資料（完整姓名）查詢結果1 紙附卷可稽（見偵查卷第
    3 至5 、55頁），堪以認定。則告訴人郭文政主張被告於其
    與洪利姿婚姻關係存續期間之98年9 月30日、同年10月2 日
    ，與其配偶洪利姿各發生性交1 次云云，而於其與洪利姿離
    婚後之99年7 月19日提起本件告訴，於法固非無據。
  (二)惟按，案件屬告訴乃論之罪，而其告訴已逾告訴期間者，應
    諭知不受理之判決，刑事訴訟法第303 條第3 款定有明文。
    而刑法第239 條之罪，依同法第245 條第1 項規定，屬告訴
    乃論之罪，且告訴乃論之罪，其告訴應自得為告訴之人知悉
    犯人之時起，於6 個月內為之，刑事訴訟法第237 條第1 項
    亦有明文。查：
    1.被告與洪利姿曾於98年6 月8 日拍攝3 張合照乙節，為被
      告所不否認，並有照片3 張在卷為憑（見偵查卷第7 頁）
      。由證人洪利姿於100 年2 月24日本院審理時證稱：伊前
      夫郭文政看到3 張伊與被告之大頭貼照片是離婚前看到，
      大約是離婚前2 、3 個月，（98年）12月左右等語（見本
      院卷(一)第58、61、63頁），及其於100 年5 月12日本院審
      理時證稱：伊與郭文政於99年2 月5 日離婚，因為伊與謝
      宗良發生婚外情及關係，他知道之後很生氣，跟伊離婚；
      郭文政是知道伊與謝宗良發生性行為之後才離婚等語（見
      本院卷(二)第23頁），經本院向洪利姿訊問郭文政何時知道
      洪利姿與謝宗良發生性行為，證人洪利姿於本院證稱：他
      在過年前在伊的櫃子翻到伊跟謝宗良一起出遊拍的大頭貼
      ；郭文政先看到大頭貼後問伊，伊跟他講，之後才離婚，
      郭文政知道後距離伊2 人離婚間隔1 個月左右；郭文政知
      道伊與謝宗良發生性行為之後，先跟伊離婚，再找謝宗良
      出來談等語（見本院卷(二)第23至24、28頁），於100 年8
      月11日本院審理時證稱：一開始伊跟郭文政講伊跟被告那
      一段事情時，他原先叫伊想清楚之後，但是他內心很掙扎
      ，無法真正原諒伊，他是真的沒辦法，差不多5 、6 日後
      ，他就說伊等協議離婚，差不多是1 月底、2 月初開始談
      離婚；因為郭文政一直在懷疑，伊跟他說伊有跟夜班一個
      同事很要好，超出了同事的情誼，就是他所謂的懷疑外遇
      的經過；離婚前伊跟他講，他的懷疑跟猜測是對的等語（
      見本院卷(二)第142 、143 頁背面），及證人即告訴人郭文
      政於100 年5 月12日本院審理時證稱：伊與洪利姿離婚是
      因為被告的關係，他們有通姦的關係，因為伊知道被告與
      洪利姿有通姦行為，伊無法忍受才離婚；伊於「離婚前」
      看到被告與洪利姿在一起時的照片，她放在梳妝台被伊翻
      到，洪利姿說跟被告只是同事及朋友關係，伊不相信才會
      找徵信社去查，伊看到照片距離伊與洪利姿離婚約2 、3
      個月；因為徵信社的人說洪利姿進入被告住處，都跟他在
      一起，好像在跟伊洗腦，所以伊才認為他們有可能通姦，
      結果逼問洪利姿，她才跟伊坦白，所以伊等才離婚等語（
      見本院卷(二)第31、33、38頁），可知告訴人郭文政係在確
      知洪利姿與被告通姦之事後，因而與洪利姿離婚。
    2.證人郭文政於100 年2 月24日本院審理時證稱：伊是過年
      後「離婚後」才知道被告與伊前妻上開2 次相姦之事，是
      伊前妻對伊坦白云云等語（見本院卷(一)第48至49頁），證
      人洪利姿於100 年2 月24日本院審理時亦證稱：伊前夫郭
      文政是（99年）2 月離婚後，3 月才知道被告98年9 月30
      日、98年10月2 日與伊2 次相姦之事，是伊「離婚後」心
      生愧疚才跟他坦白等語（見本院卷(一)第57頁），於100 年
      5 月12日本院審理時證稱：性行為部分是「離婚後」伊坦
      白告訴郭文政，他之前只是合理性懷疑那些照片云云（見
      本院卷(二)第24頁），固均證稱洪利姿係於「離婚後」始向
      告訴人坦白與被告通姦之事，惟均與前揭洪利姿、郭文政
      於100 年5 月12日、同年8 月11日本院審理時證述郭文政
      係知道洪利姿與被告發生性行為之後才離婚等語矛盾。又
      證人郭文政於100 年2 月24日本院審理時證稱：洪利姿跟
      伊坦白通姦的事，是在伊發現照片的時候，伊質問她，她
      才跟伊坦白，應該是（99年）過年之後的事情等語（見本
      院卷(一)第53頁），亦與其於100 年5 月12日本院審理時證
      稱：伊是「離婚前」看到被告與洪利姿之3 張合照，距離
      伊等離婚好像2 、3 個月等語（見本院卷(二)第32至33頁）
      不符。再者，證人郭文政雖於100 年2 月24日本院審理時
      證稱伊不知道告訴期間6 個月的意思是什麼，伊委任之律
      師沒有跟伊解釋云云（見本院卷(一)第51頁、本院卷(二)第35
      至36頁），然證人吳春生律師於本院證稱：伊有提醒告訴
      人6 個月告訴期間之事等語（見本院卷(二)第81頁），足見
      告訴人及洪利姿上開證詞係刻意迴避本件告訴是否已逾6
      個月告訴期間之爭議。故證人郭文政、洪利姿於本院上開
      證述洪利姿係於99年2 月5 日離婚後始向告訴人郭文政坦
      白與被告性交之事云云，有明顯瑕疵，實難採信。
    3.至於告訴人郭文政確知被告與洪利姿相姦之時間究竟為何
      時，證人洪利姿於100 年5 月12日本院審理時先證稱：郭
      文政知道伊與被告發生性行為後1 個月左右離婚等語（見
      本院卷(二)第23至24頁），於100 年8 月11日本院審理時則
      證述：一開始伊跟郭文政講這件事情時，他原先叫伊想清
      楚，但是他無法真正原諒伊，差不多5 、6 日左右，他就
      說伊等協議離婚，差不多是（99年）1 月底、2 月初左右
      開始談離婚等語（見本院卷(二)第142 頁），對於告訴人郭
      文政知悉其與被告有性行為後多久離婚，陳述前後不一，
      證人郭文政於100 年8 月11日本院審理時證稱：在伊與洪
      利姿離婚前幾天，洪利姿才向伊承認伊的懷疑是對的，伊
      不記得與洪利姿談多久後離婚等語（見本院卷(二)第145 至
      146 頁），亦不能明確陳述其知悉被告與洪利姿為姦淫行
      為之時間。考量證人郭文政、洪利姿於本案有前揭供詞反
      覆之情形，依罪疑唯有利於被告認定之原則，以證人洪利
      姿上開於100 年5 月12日本院審理時之證述，認定告訴人
      於知悉洪利姿與被告發生性行為後1 個月左右與洪利姿離
      婚，而洪利姿與告訴人離婚時間為99年2 月5 日，往前推
      算1 個月，郭文政知悉洪利姿與被告發生性行為之時間應
      為99年1 月5 日左右。則告訴人郭文政提起本件告訴之時
      間為99年7 月19日，有刑事告訴狀上之臺灣高雄地方法院
      檢察署收文戳所載日期為憑（見偵查卷第1 頁），已逾6
      個月之法定告訴期間。
四、從而，依前揭說明，本件告訴已逾6 個月之告訴期間，應依
    刑事訴訟法第303 條第3 款規定，諭知不受理判決。
據上論斷，應依刑事訴訟法第303 條第3 款，判決如主文。
本案經檢察官魏豪勇到庭執行職務。
中    華    民    國  100     年    8     月    25    日
                  刑事第六庭    法  官  曾鈴
以上正本證明與原本無異。
如不服本判決應於收受送達後10日內向本院提出上訴書狀，並應
敘述具體理由；如未敘述上訴理由者，應於上訴期間屆滿後20日
內向本院補提理由書（均須按他造當事人之人數附繕本）「切勿
逕送上級法院」。
中    華    民    國   100    年    8     月    30    日
                                書記官  李月君